最高法院刑事裁定　　　　　　　　　　　　　　　　　八十八年度台聲字第四○號
　　聲　請　人　甲○○
右聲請人因偽造有價證券等罪案件，聲請就相牽連之案件合併審判，本院裁定如左：
    主  文
聲請駁回。
    理  由
按「數同級法院管轄之案件相牽連者，得合併由其中一法院管轄。」、「前項情形，
如各案件已繫屬於數法院者，經各該法院之同意，得以裁定將其案件移送於一法院合
併審判之，有不同意者，由共同之直接上級法院裁定之。」、「不同級法院管轄之案
件相牽連者，得合併由其上級法院管轄，已繫屬於下級法院者，其上級法院得以裁定
命其移送上級法院合併審判。」刑事訴訟法第六條第一項、第二項、第三項前段定有
明文。故相牽連案件，必於各該案件均已繫屬於法院，且仍在法院繫屬中，始有合併
審判之餘地。又案件有管轄權之法院因法律或事實不能行使審判權、或因特別情形，
由有管轄權之法院審判，恐影響公安或難期公平者，其直接上級法院始得以裁定，將
案件移轉於其管轄區域內與原法院同級之他法院，復為同法第十條第一項所明定。本
件聲請人甲○○聲請意旨略稱：「聲請人住居於台中市，於民國七十六、七十七年間
犯詐欺罪，現由臺灣高等法院台中分院以八十八年上易字第一○八七號案審理中，而
聲請人另犯之偽造有價證券罪，經臺灣高等法院台南分院判決後，現已由鈞院發回臺
灣高等法院台南分院更審，因聲請人目前疾病身，且羈押於臺灣台中看守所，若由
臺灣高等法院台中分院及台南分院反覆借提審訊，實有違法律保護人權之意旨，亦浪
費國家資源成本，而聲請人所犯偽造有價證券及詐欺等罪，又具有連續犯或方法結果
之牽連犯關係，依審判不可分原則，聲請鈞院裁定移轉管轄至臺灣高等法院台中分院
併案審理。又臺灣台中地方法院檢察署原移送臺灣台中地方法院併案審理之八十四年
度偵字第五三二號、第一○九○七號、第五六六三號、第一○三○六號、第一○七七
二號、第一一四三二號、第一六三八五號等詐欺案件，已經臺灣台中地方法院退由臺
灣台中地方法院檢察署另行處理，此部分請准由臺灣高等法院台中分院併案審理。」
等語。
惟查：（一）臺灣台中地方法院檢察署原移送臺灣台中地方法院併予審理之該署八十
四年度偵字第五三二號、第一○九○七號、第五六六三號、第一○三○六號、第一○
七七二號、第一一四三二號、第一六三八五號等詐欺案件，既經臺灣台中地方法院退
由臺灣台中地方法院檢察署另行偵辦，可見上開案件目前均未繫屬於有管轄權之法院
，揆諸首揭法條規定及說明，法院自不得依刑事訴訟法第六條規定裁定合併審判。（
二）聲請人主張本件合乎刑事訴訟法第六條規定云云，即令可採，惟其聲請合併審判
之案件，一繫屬於臺灣高等法院台中分院，一繫屬於臺灣高等法院台南分院，依刑事
訴訟法第六條第二項規定，於各該繫屬之法院有不同意時，始發生由其共同之直接上
級法院裁定之問題，聲請人未待各該繫屬之法院表示意見，即逕向本院聲請為合併審
判之裁定，於法未合。（三）依聲請意旨觀之，本件並無「有管轄權之法院因法律或
事實不能行使審判權」「因特別情形，由有管轄權之法院審判，恐影響公安或難期公
平。」之情形，揆諸前揭法條規定，聲請人聲請本院將上開偽造有價證券案件移轉管
轄至臺灣高等法院台中分院，亦難准許。至於聲請人主張前述二案件，為具有連續犯
或牽連犯關係之同一案件，如若屬實，此時法院即應不待裁定，按審判不可分之原則
，依職權併予審判，聲請人聲請本院裁定，仍無理由。綜上所論，本件聲請為無理由
，應予駁回。爰為裁定如主文。
中      華      民      國    八十八    年      十      月    二十二    日
                              最高法院刑事第一庭
                                  審判長法官  施  文  仁
                                        法官  張  淳  淙
                                        法官  林  永  茂
                                        法官  蕭  仰  歸
                                        法官  洪  文  章
      右正本證明與原本無異
                                              書  記  官
中      華      民      國    八十八    年      十      月    二十八    日
